臺灣臺北地方法院刑事判決　　　　　　　　　　　　　　九十年度交易字第一九號
　　公　訴　人　臺灣臺北地方法院檢察署檢察官
　　被　　　告　甲○○
　　選任辯護人　陳昭全
右列被告因過失致死案件，經檢察官提起公訴（八十九年度偵字第二○三○九號），
，本院判決如左：
    主      文
甲○○因過失致人於死，處有期徒刑捌月，緩刑肆年。
    事      實
一、甲○○於民國八十九年九月二十七日上午，騎乘車號ＡＵＮ－九二七號重型機車
    ，沿台北市○○○路○段北往南方向行駛，於同日上午八時許，行經台北市○○
    ○路○段、武昌街口時，本應注意當時行車速度，在市區道路時速不得超過四十
    公里，且行駛時應注意車前狀況，隨時採取必要之安全措施，而依當時天候晴、
    日間自然光線、路面乾燥、無缺陷、無障礙物、視距良好等情，並無不能注意情
    事，竟疏未注意車前狀況且貿然以六十公里之時速超速行駛，致不慎撞及自對向
    行駛而來，由陳憲彥騎乘未依機車兩段式左轉標誌左轉之車號ＧＦＸ－九九九號
    重型機車右側方，陳憲彥因而人車倒地，受有頭部鈍傷及顱內出血等傷害，經送
    醫急救後延至同年十月八日不治死亡。肇事後甲○○於警員至傷者就醫之台北市
    立中興醫院處理時在場，並當場向警員坦承肇事接受裁判。
二、案經臺北市政府警察局萬華分局報請臺灣臺北地方法院檢察署檢察官偵查起訴。
    理      由
一、右揭犯罪事實，業據被告甲○○坦認伊於行車時，有未注意車前狀況之疏失，並
    有道路交通事故調查報告表、道路交通事故補充資料表、交通事故談話紀錄表、
    現場照片等件附卷可稽。而被害人陳憲彥確係因本件交通事故，受有如事實欄所
    載之傷害，經送醫急救後仍於八十九年十月八日不治死亡，亦經臺灣臺北地方法
    院檢察署檢察官督同法醫師相驗無訛，有相驗屍體證明書、驗斷書、勘驗筆錄在
    卷足憑。被告雖辯稱並不確定事發時以何車速行車，但應不致超速云云，惟伊於
    事發後接受警員訊問時，即自稱當時車速約為六十公里，有交通事故談話紀錄表
    、偵訊筆錄可按（偵卷第八頁、第五頁參照），再參以卷內車損照片所示，事發
    後被告所騎乘機車之前車頭車殼全部掉落、被害人所騎乘機車之右車身亦嚴重受
    損，應係兩車高速、猛力碰撞所致，被告前稱事發時伊之車速約為時速六十公里
    ，堪予採信，伊事後翻異前詞，辯稱並未超速，無非避重就輕、意圖卸責之論，
    並不足採。
二、再查，環河南路南往北車道設有機車應兩段式左轉標誌，有該路口標誌設置狀況
    之照片一幀在卷可佐，故行駛環河南路南往北車道之機車如欲左轉，行駛中興橋
    機車引道，須依標誌為兩段式左轉，不可逕自環河南路、武昌街口左轉上橋。依
    被害人之父親乙○○所述，事發當日被害人應是騎乘機車沿環河南路南往北行駛
    ，欲經中興橋至三重上班（相卷第四頁訊問筆錄參照），則被害人之正確行向應
    是沿環河南路南往北方向直行，至武昌街口待轉，俟武昌街東往西方向綠燈時再
    直行行駛中興橋機車引道。惟本件事故兩車碰撞點係在環河南路北往南車道及武
    昌街口，此觀諸卷內道路交通事故調查報告表所示，事故後兩車碎片、落土位於
    該處即明，且兩車車損位置分別在被告之機車車頭、被害人之機車右車身，可知
    本件事故係被告之直行車與被害人之左轉車發生碰撞，被害人顯係於環河南路南
    往北車道逕予起步左轉，方會在環河南路北往南車道與被告騎乘之機車發生碰撞
    ，被害人未依標誌指示違規左轉，堪予認定。而因其違規左轉侵入直行車車道致
    生本件事故，其對本件事故之發生為有過失，至屬明確，台北市交通警察大隊亦
    同此認定，有交通事故分析研判表在卷足憑。被害人家屬乙○○、丙○稱被害人
    未有違規情節等語，應有誤認，併予說明。
三、按行車速度，在市區道路，時速不得超過四十公里；汽車行駛時，駕駛人應注意
    車前狀況，並隨時採取必要之安全措施，行為時道路交通安全規則第九十三條第
    一項第一款、第九十四條第三項分別定有明文，被告為已考領駕照之駕駛人，對
    此實難諉稱不知，而依道路交通事故調查報告表所載，事發當日天候係晴、日間
    有自然光線、路面乾燥、無缺陷、無障礙物、視距良好，並無不能注意情事，詎
    被告竟疏未注意車前狀況，兼且超速行駛，致與被害人所騎乘違規左轉之機車碰
    撞而肇事，伊對本件事故之發生為有過失，要無疑義，又被告之過失犯行與被害
    人之死亡結果間具相當因果關係。綜上，本件罪證明確，被告犯行洵堪認定，應
    依法論科。
四、核被告所為，係犯刑法第二百七十六條第一項過失致人於死罪。被告於上開犯行
    未為任何有偵查犯罪職權之公務員知悉前，不逃避接受裁判，於警員前往傷者就
    醫之醫院處理時，即當場承認為肇事人，有警製之自首調查報告表在卷可參，應
    依刑法第六十二條前段規定減輕其刑。爰審酌被告之智識程度、過失程度、犯後
    態度、被害人對本件事故之發生同有過失、伊業已賠償被害人家屬新台幣二十萬
    元等情狀，量處如主文所示之刑。再查被告前未曾受有期徒刑以上刑之宣告，有
    臺灣高等法院檢察署刑案紀錄簡覆表附卷可按，伊因一時疏失，致觸犯本件犯行
    ，經此次教訓，當知所警惕，而無再犯之虞，本院認前開對伊宣告之刑，以暫不
    執行為適當，爰併宣告緩刑四年，以啟自新。
據上論斷，依刑事訴訟法第二百九十九條第一項前段，刑法第二百七十六條第一項、
第六十二條前段、第七十四條第一款，罰金罰鍰提高標準條例第一條前段，判決如主
文。
本案經檢察官蔡名堯到庭執行職務
中      華      民      國      九十一      年     十     月     三     日
                                      臺灣臺北地方法院交通法庭
                                          法  官  陳婷玉
右正本證明與原本無異。
如不服本判決，應於判決送達後十日內，向本院提出上訴狀。
                                          書記官  陳弘文
中      華      民      國      九十一      年     十     月     七     日
